---
title: "Análise de Sobrevivência"
subtitle: "Modelos SemiParamétrico de Cox"
author: "Ricardo Accioly"
output:
  xaringan::moon_reader:
    lib_dir: libs
    css: [default, metropolis, metropolis-fonts]
    nature:
      slideNumberFormat: ""
      ratio: 16:9
      highlightStyle: "foundation"
      highlightLines: true
      countIncrementalSlides: false
---


```{r, include = F}
# This is the recommended set up for flipbooks
# you might think about setting cache to TRUE as you gain practice --- building flipbooks from scratch can be time consuming
knitr::opts_chunk$set(fig.width = 9, 
                      fig.height= 5.5,  
                      fig.retina = 3, 
                      message = FALSE, 
                      warning = FALSE, 
                      comment = "", 
                      cache = F, 
                      out.width = "100%")
library(flipbookr)
library(tidyverse)
```


# Modelo SemiParamétrico de Cox

--


Vamos usar neste exemplo dados da biblioteca survival. 

--

Os dados são de sobrevivência de pacientes com cancer de pulmão em estágio avançado do North Central Cancer Treatment Group.

--

- inst:	Institution code (Código da instituição)
- time:	Survival time in days (Tempo de sobrevivência em dias)
- status:	censoring status 1=censored (censurado), 2=dead (morto)
- age:	Age in years (Idade em anos)
- sex:	Male=1 Female=2 (1=Homem, 2 = Mulher)
- ph.ecog:	ECOG performance score as rated by the physician. 0=asymptomatic, 1= symptomatic but completely ambulatory, 2= in bed <50% of the day, 3= in bed > 50% of the day but not bedbound, 4 = bedbound
- ph.karno:	Karnofsky performance score (bad=0-good=100) rated by physician
- pat.karno:	Karnofsky performance score as rated by patient
- meal.cal:	Calories consumed at meals
- wt.loss:	Weight loss in last six months (pounds)

---

layout: true
# Conhecendo os dados

---

`r chunk_reveal("ex_1")`

```{r ex_1, include = FALSE}
library(survival)
dados <- lung
str(dados)
```

---

`r chunk_reveal("ex_2")`

```{r ex_2, include = FALSE}
sum(complete.cases(lung))
```

---


`r chunk_reveal("ex_3")`

```{r ex_3, include = FALSE}
gt::gt(head(dados))
```

---

layout: true
# Ajustando o modelo de Cox 

---

`r chunk_reveal("ex_4")`

```{r ex_4, include = FALSE}
ajuste1 <- coxph(Surv(time,status==2) ~ age + sex + ph.ecog + ph.karno +
                   pat.karno + meal.cal + wt.loss, data=dados)
coef(ajuste1)
logLik(ajuste1)
```

---

`r chunk_reveal("ex_5")`

```{r ex_5, include = FALSE}
summary(ajuste1)
```

---

`r chunk_reveal("ex_6")`

```{r ex_6, include = FALSE}
ajuste2 <- coxph(Surv(time,status==2) ~ age + sex + ph.ecog + ph.karno +
                   pat.karno + wt.loss, data=dados)
coef(ajuste2)
logLik(ajuste2)
```

---

`r chunk_reveal("ex_7")`

```{r ex_7, include = FALSE}
summary(ajuste2)
```

---

layout: true
# Removendo os dados faltantes 

---

`r chunk_reveal("ex_8")`

```{r ex_8, include = FALSE}
dados1 <- na.omit(dados)
ajuste3 <- coxph(Surv(time,status==2) ~ age + sex + ph.ecog + ph.karno +
                   pat.karno + meal.cal + wt.loss, data=dados1)
logLik(ajuste3)
```

---


`r chunk_reveal("ex_9")`

```{r ex_9, include = FALSE}
summary(ajuste3)
```

---

`r chunk_reveal("ex_10")`

```{r ex_10, include = FALSE}
ajuste4 <- coxph(Surv(time,status==2) ~ age + sex + ph.ecog + ph.karno +
                   pat.karno + wt.loss, data=dados1)
logLik(ajuste4)
```

---

`r chunk_reveal("ex_11")`

```{r ex_11, include = FALSE}
summary(ajuste4)
```

---

layout: true
# Teste da Razão de Verossimilhança 

---

`r chunk_reveal("ex_12")`

```{r ex_12, include = FALSE}
# Quando os modelos são encaixados e estamos com amostras iguais, podemos usar o teste da razão de verossimilhança
TRV <- 2*(logLik(ajuste3) - logLik(ajuste4))
1 - pchisq(TRV,1)

# Posso obter o mesmo resultado com a Anova
anova(ajuste3,ajuste4)
```

---

layout: true
# Modelos não encaixados

---

`r chunk_reveal("ex_13")`

```{r ex_13, include = FALSE}
ajuste5 <- coxph(Surv(time,status==2) ~ age + ph.karno + wt.loss,
                 data=dados1)
coef(ajuste5)
ajuste6 <- coxph(Surv(time,status==2) ~ sex + ph.ecog + pat.karno, data=dados1)
coef(ajuste6)
AIC(ajuste5,ajuste6)
BIC(ajuste5,ajuste6)
```


<!-- adjust font size in this css code chunk, currently 80 -->

```{css, eval = TRUE, echo = FALSE}
.remark-code{line-height: 1.5; font-size: 80%}

@media print {
  .has-continuation {
    display: block;
  }
}

code.r.hljs.remark-code{
  position: relative;
  overflow-x: hidden;
}


code.r.hljs.remark-code:hover{
  overflow-x:visible;
  width: 500px;
  border-style: solid;
}
```



