---
title: "Análise de Sobrevivência"
subtitle: "Modelos Paramétricos - Outros Modelos"
author: "Ricardo Accioly"
output:
  xaringan::moon_reader:
    lib_dir: libs
    css: [default, metropolis, metropolis-fonts]
    nature:
      slideNumberFormat: "%current%"
      ratio: 16:9
      highlightStyle: "foundation"
      highlightLines: true
      countIncrementalSlides: true
---


```{r, include = F}
# This is the recommended set up for flipbooks
# you might think about setting cache to TRUE as you gain practice --- building flipbooks from scratch can be time consuming
knitr::opts_chunk$set(fig.width = 9, 
                      fig.height= 5.5,  
                      fig.retina = 3, 
                      message = FALSE, 
                      warning = FALSE, 
                      comment = "", 
                      cache = F, 
                      out.width = "100%")
library(flipbookr)
library(tidyverse)
```


# Modelos Paramétricos

--

Neste exemplo são considerados os tempos de reincidência, em meses, de um grupo de 20 pacientes com cancer de bexiga que foram submetidos a um procedimento cirurgico feito por laser. 

--

Aqui vamos utilizar as funções existentes no pacote `survival` e `flexsurv`. 

--

Para ajustar um modelo paramétrico usamos a função `survreg`.

---

layout: true
# Modelos Não Paramétricos - KM


<!-- get a flipbook version of the my_cars code chunk - pauses are where parentheses are balanced -->
---

`r chunk_reveal("ex_1")`

```{r ex_1, include = FALSE}
library(survival)
tempos<-c(3,5,6,7,8,9,10,10,12,15,15,18,19,20,22,25,28,30,40,45)
cens<-c(1,1,1,1,1,1,1,0,1,1,0,1,1,1,1,1,1,1,1,0)
dados <- data.frame(tempos=tempos, status=cens)
ekm <- survfit(Surv(tempos,status)~1, data=dados)
st <- ekm$surv
tempost <- ekm$time
```

---

layout: true
# Ajuste com o flexsurv 

---

`r chunk_reveal("ex_2")`

```{r ex_2, include = FALSE}
library(flexsurv)
ajuste1 <- flexsurvreg(Surv(tempos,status)~1,data=dados, dist='exponential')
ajuste1
```

---

`r chunk_reveal("ex_2A")`

```{r ex_2A, include = FALSE}
ajuste2 <- flexsurvreg(Surv(tempos,status)~1,data=dados, dist='weibull')
ajuste2
```

---

`r chunk_reveal("ex_2B")`

```{r ex_2B, include = FALSE}
ajuste3 <- flexsurvreg(Surv(tempos,status)~1,data=dados, dist='lognormal')
ajuste3
```

---

`r chunk_reveal("ex_2C")`

```{r ex_2C, include = FALSE}
ajuste4 <- flexsurvreg(Surv(tempos,status)~1,data=dados, dist='llogis')
ajuste4
```

---

`r chunk_reveal("ex_2D")`

```{r ex_2D, include = FALSE}
ajuste5 <- flexsurvreg(Surv(tempos,status)~1,data=dados, dist='gengamma')
ajuste5
```

---

layout: true
#  Comparação dos Modelos  

---

`r chunk_reveal("ex_3")`

```{r ex_3, include = F}
ajuste1$loglik # exponencial
ajuste2$loglik # Weibull
ajuste3$loglik # Lognormal
ajuste4$loglik # LogLogistica
ajuste5$loglik # Gama Generalizada

# Calculo do Teste de Razão de Verossimilhança
# Exponencial q=σ=1
TRVe <- 2*(ajuste5$loglik - ajuste1$loglik)
pchisq(TRVe,2, lower.tail = F)
# Weibull q = 1
TRVw <- 2*(ajuste5$loglik - ajuste2$loglik)
pchisq(TRVw,1, lower.tail = F)
# Lognormal q = 0
TRVlog <- 2*(ajuste5$loglik - ajuste3$loglik)
pchisq(TRVlog,1, lower.tail = F)
```

---

layout: true
#  Avaliação Gráfica dos modelos 

---

`r chunk_reveal("ex_4")`

```{r ex_4, include = F}
plot(tempost, st, ylim=range(c(0.0,1)), xlim=range(c(0,50)), ylab="S(t)", xlab="Tempo (meses)")
lines(ajuste1, col="blue", ci=FALSE)
lines(ajuste2, col="green", ci=FALSE)
lines(ajuste3, col="cyan", ci=FALSE)
lines(ajuste4,col="red", ci=FALSE)
legend("topright", lty=c(1,1,1,1), lwd=c(2,2,2,2),
       col=c("blue", "green", "cyan","red"),
       c("Exponencial","Weibull", "Lognormal" , "Gama Generalizada"))
```



<!-- adjust font size in this css code chunk, currently 80 -->

```{css, eval = TRUE, echo = FALSE}
.remark-code{line-height: 1.5; font-size: 80%}

@media print {
  .has-continuation {
    display: block;
  }
}

code.r.hljs.remark-code{
  position: relative;
  overflow-x: hidden;
}


code.r.hljs.remark-code:hover{
  overflow-x:visible;
  width: 500px;
  border-style: solid;
}
```



