---
title: "Análise de Sobrevivência"
subtitle: "Estratificação no Modelo de Cox"
author: "Ricardo Accioly"
output:
  xaringan::moon_reader:
    lib_dir: libs
    css: [default, metropolis, metropolis-fonts]
    nature:
      slideNumberFormat: ""
      ratio: 16:9
      highlightStyle: "foundation"
      highlightLines: true
      countIncrementalSlides: false
---


```{r, include = F}
# This is the recommended set up for flipbooks
# you might think about setting cache to TRUE as you gain practice --- building flipbooks from scratch can be time consuming
knitr::opts_chunk$set(fig.width = 9, 
                      fig.height= 5.5,  
                      fig.retina = 3, 
                      message = FALSE, 
                      warning = FALSE, 
                      comment = "", 
                      cache = F, 
                      out.width = "100%")
library(flipbookr)
library(tidyverse)
```


# Estratificação no Modelo de Cox

--


Vamos usar o conjunto de dados da biblioteca `survival` denominado veteran. 


--

Os dados são de um estudo clínico realizado pela Administração de Veteranos sobre veteranos do sexo masculino com câncer de pulmão avançado e inoperável.

--

No ensaio, os pacientes foram randomizados para receber uma quimioterapia padrão ou uma quimioterapia experimental, e o tempo final foi o tempo até a morte

--

Os dados coletados foram:

- trt:	tratamento padrão=1     experimental=2
- celltype: tipo de tumor (1=squamous, 2=celula pequena, 3=adenocarcinoma, 4=grande)
- time:	tempo de sobrevivência (dias)
- status:	censoring status 0=censored (censurado), 1=evento 
- karno: Karnofsky score, um método de quantificar o status básico do paciente
- diagtime: tempo em meses do diagnóstico até a aleatorização
- age: idade em anos na aleatorização
- prior: terapia anterior 0=não e 10=sim

---

layout: true
# Conhecendo os dados

---

`r chunk_reveal("ex_1")`

```{r ex_1, include = FALSE}
library(survival)
dados <- veteran
summary(dados)
str(dados)
```

---

`r chunk_reveal("ex_2")`

```{r ex_2, include = FALSE}
nrow(dados)
sum(complete.cases(dados))
```

---

layout: true
# Usando o KM

---

`r chunk_reveal("ex_3")`

```{r ex_3, include = FALSE}
ajusteKM <- survfit(Surv(time/365.25, status) ~ trt, data=dados)
plot(ajusteKM, mark.time=FALSE, col=c(1:2), lwd=3, las=1, bty='n', xlab='Tempo (anos)', ylab='Sobrevivência')
legend("topright", c('Padrão', 'Experimental'), lwd=3, col=c(1:2))
```

---

layout: true
# Usando o Cox Padrão

---

`r chunk_reveal("ex_3a")`

```{r ex_3a, include = FALSE}
ajusteCox <- coxph(Surv(time/365.25, status) ~ trt + karno + diagtime + age + prior + celltype, data=dados)
summary(ajusteCox)
```

---

layout: true
# StepAIC 

---

`r chunk_reveal("ex_4")`

```{r ex_4, include = FALSE}
library(MASS)
ajuste_AIC <- stepAIC(ajusteCox, trace=FALSE)
summary(ajuste_AIC)
```


---

layout: true
# Resíduos de Schoenfeld

---

`r chunk_reveal("ex_5")`

```{r ex_5, include = FALSE}
cox.zph(ajuste_AIC)
resid.sch <- cox.zph(ajuste_AIC)
par(mfrow=c(1,2))
plot(resid.sch)
```

---

layout: true
# Estratificação de celltype 

---

`r chunk_reveal("ex_5a")`

```{r ex_5a, include = FALSE}
ajusteCoxE <- coxph(Surv(time/365.25, status) ~ karno + strata(celltype), data=dados)
summary(ajusteCoxE)
```

---

`r chunk_reveal("ex_5b")`

```{r ex_5b, include = FALSE}
ajuste_aux <- survfit(ajusteCoxE)
plot(ajuste_aux, mark.time=FALSE, col=c(1:4), lwd=3, las=1, bty='n', xlab='Tempo (anos)', ylab='Sobrevivência')
legend("topright", levels(dados$celltype), lwd=3, col=c(1:4))
```


---

layout: true
# Estratificação de karno

---

`r chunk_reveal("ex_6")`

```{r ex_6, include = FALSE}
# Karno 100 bom
# Karno >60 o paciente está apto a viver sozinho
# karno 30-60 requer assintência médica
# karno < 30 paciente hospitalizado
dados$fkarno <- cut(dados$karno, c(0, 30, 60, 100))
ajusteCoxE1 <- coxph(Surv(time/365.25, status) ~ strata(fkarno) + celltype, data=dados)
summary(ajusteCoxE1)
```

---

`r chunk_reveal("ex_7")`

```{r ex_7, include = FALSE}
ajuste_aux1 <- survfit(ajusteCoxE1)
plot(ajuste_aux1, mark.time=FALSE, col=c(1:3), lwd=3, las=1, bty='n', xlab='Tempo (anos)', ylab='Sobrevivência')
legend("topright", levels(dados$fkarno), lwd=3, col=c(1:3))
```


<!-- adjust font size in this css code chunk, currently 80 -->

```{css, eval = TRUE, echo = FALSE}
.remark-code{line-height: 1.5; font-size: 80%}

@media print {
  .has-continuation {
    display: block;
  }
}

code.r.hljs.remark-code{
  position: relative;
  overflow-x: hidden;
}


code.r.hljs.remark-code:hover{
  overflow-x:visible;
  width: 500px;
  border-style: solid;
}
```



