---
title: "Análise de Sobrevivência"
subtitle: "Modelos Paramétricos TFA (AFT)"
author: "Ricardo Accioly"
output:
  xaringan::moon_reader:
    lib_dir: libs
    css: [default, metropolis, metropolis-fonts]
    nature:
      slideNumberFormat: ""
      ratio: 16:9
      highlightStyle: "foundation"
      highlightLines: true
      countIncrementalSlides: false
---

```{r, include = F}
# This is the recommended set up for flipbooks
# you might think about setting cache to TRUE as you gain practice --- building flipbooks from scratch can be time consuming
knitr::opts_chunk$set(fig.width = 9, 
                      fig.height= 5.5,  
                      fig.retina = 3, 
                      message = FALSE, 
                      warning = FALSE, 
                      comment = "", 
                      cache = F, 
                      out.width = "100%")
library(flipbookr)
library(tidyverse)
```


# Modelo TFA Exponencial

--


O conjunto de dados carregados a seguir são de 238 pacientes viciados com heroína.


--

Os pacientes foram tratados em duas clínicas (1 e 2), além disso foram coletadas informações sobre dose de medicamento ministrado no tratamento e se o paciente já havia sido preso ou não.

--

Os tempos (`survt`) são em dias e o evento analisado foi o tempo até a saída da clínica (status=1) ou o tempo até o término de estudo (tempo censurado (status=0).

- id:	Identificação do paciente
- clinic: clinica em que ocorreu o tratamento
- survt:	tempo até a saída da clínica (dias)
- status:	censoring status 0=censored (censurado), 1=evento 
- prison: 0= se nunca foi preso e 1= se já foi preso
- dose: dose do medicamento ministradp

---

layout: true
# Conhecendo os dados

---

`r chunk_reveal("ex_1")`

```{r ex_1, include = FALSE}
library(survival)
library(readxl)
dados <- read_xlsx("heroina.xlsx", col_names = TRUE )
summary(dados)
```

---

`r chunk_reveal("ex_2")`

```{r ex_2, include = FALSE}
nrow(dados)
sum(complete.cases(dados))
```

---

layout: true
# Modelo TFA Exponencial

---

`r chunk_reveal("ex_3")`

```{r ex_3, include = FALSE}
TFAExp <- survreg(Surv(survt, status) ~ clinic + prison + dose,
                   dist = "exponential", 
                   data=dados)
summary(TFAExp)
```


---

`r chunk_reveal("ex_4")`

```{r ex_4, include = FALSE}
TFAExp1 <- survreg(Surv(survt, status) ~ clinic + dose,
                   dist = "exponential", 
                   data=dados)
summary(TFAExp1)
```

---

`r chunk_reveal("ex_5")`

```{r ex_5, include = FALSE}
TPCox <- coxph(Surv(survt, status) ~ clinic + dose, data=dados)
summary(TPCox)
```


---

`r chunk_reveal("ex_6")`

```{r ex_6, include = FALSE}
ajusteKM <- survfit(Surv(survt, status) ~ clinic, data = dados)
plot(ajusteKM, xlab="T(dias)",ylab="S(t)", lty=1:2, col = 1:2) 
legend("topright", bty = "n", lty = 1:2, col = 1:2,
legend = sprintf("clinic %d", 1:2))
```

---

`r chunk_reveal("ex_7")`

```{r ex_7, include = FALSE}
coefExp <- coef(TFAExp1)
# Sclinica1(t) = Sclinica2(2,35t) 
exp(coefExp[2])
# A mudança na dose aumentou ligeiramente o tempo até o evento
#Sdose(t) = Sdose+1(1,02t)
exp(coefExp[3])
```

---

`r chunk_reveal("ex_8")`

```{r ex_8, include = FALSE}
coefTP <- -coef(TFAExp1)/TFAExp1$scale
coefTP
cbind(coefExp, coefTP)
```

---

layout: true
# Modelo TFA Exponencial - Previsões

---

`r chunk_reveal("ex_9")`

```{r ex_9, include = FALSE}
novosdados <- data.frame(clinic = c("1", "2"),
                         prison = c("no", "no"), dose = c(60, 60))
previs <- predict(TFAExp1, type = "quantile", 
                  newdata = novosdados, p = 0.5)
previs
previs[2]/previs[1]
previs <- predict(TFAExp1, type = "quantile", 
                  newdata = novosdados, p = 0.7)
previs
previs[2]/previs[1]
```


<!-- adjust font size in this css code chunk, currently 80 -->

```{css, eval = TRUE, echo = FALSE}
.remark-code{line-height: 1.5; font-size: 80%}

@media print {
  .has-continuation {
    display: block;
  }
}

code.r.hljs.remark-code{
  position: relative;
  overflow-x: hidden;
}


code.r.hljs.remark-code:hover{
  overflow-x:visible;
  width: 500px;
  border-style: solid;
}
```



