---
title: "Análise de Sobrevivência"
subtitle: "Modelos SemiParamétrico de Cox"
author: "Ricardo Accioly"
output:
  xaringan::moon_reader:
    lib_dir: libs
    css: [default, metropolis, metropolis-fonts]
    nature:
      slideNumberFormat: ""
      ratio: 16:9
      highlightStyle: "foundation"
      highlightLines: true
      countIncrementalSlides: false
---


```{r, include = F}
# This is the recommended set up for flipbooks
# you might think about setting cache to TRUE as you gain practice --- building flipbooks from scratch can be time consuming
knitr::opts_chunk$set(fig.width = 9, 
                      fig.height= 5.5,  
                      fig.retina = 3, 
                      message = FALSE, 
                      warning = FALSE, 
                      comment = "", 
                      cache = F, 
                      out.width = "100%")
library(flipbookr)
library(tidyverse)
```


# Modelo SemiParamétrico de Cox

--


Vamos usar neste exemplo dados de pacientes com leucemia.

--

O objetivo é verificar se o novo tratamento proposto, 6MP, tem efeito sobre a doença. (Rx=1 ou Rx=0)  

--

Existem dois grupos de pacientes. 21 receberam 6MP que é um medicamento para tratar leucemia e os outros 21 receberam placebo. 

--

Além do tipo de tratamento foram coletadas informações sobre o sexo dos pacientes e do log do número de células brancas (logwbc).

--

O evento falha aqui é ocorrer uma recaída na doença.

---

layout: true
# Modelos de Cox


---

`r chunk_reveal("ex_1")`

```{r ex_1, include = FALSE}
library(survival)
library(readxl)
dados <- read_xlsx("anderson.xlsx")
gt::gt(head(dados))
```

---

layout: true
# Ajustando o modelo de Cox 

---

`r chunk_reveal("ex_2")`

```{r ex_2, include = FALSE}
ajuste1 <- coxph(Surv(tempo,status) ~ Rx,data=dados)
ajuste1
```

---

`r chunk_reveal("ex_2A")`

```{r ex_2A, include = FALSE}
ajuste2 <- coxph(Surv(tempo,status) ~ Rx + logwbc,data=dados)
ajuste2
```

---

`r chunk_reveal("ex_2B")`

```{r ex_2B, include = FALSE}
ajuste3 <- coxph(Surv(tempo,status) ~ Rx + logwbc + sexo,data=dados)
ajuste3
```

---

`r chunk_reveal("ex_2C")`

```{r ex_2C, include = FALSE}
ajuste4 <- coxph(Surv(tempo,status) ~ Rx + logwbc + factor(sexo), data=dados)
ajuste4
```

---

layout: true
# Outro ajuste do modelo de Cox 

---

Neste exemplo os dados considerados referem-se a um estudo, descrito em Klein e Moeschberger (1997), realizado com 90 pacientes do sexo masculino diagnosticados no período de 1970-1978 com c^ ancer de laringe e que foram acompanhados até 01/01/1983. 

--

Para cada paciente foram registrados, no diagnóstico, a idade (em anos)
e o estágio da doença (I = tumor primário, II = desenvolvimento de nódulos, III = metástases e IV = combinação dos 3 estágiosanteriores) bem como seus respectivos tempos de falha ou censura (em meses). 

--

Os estágios encontram-se ordenados pelo grau de seriedade da doença (menos sério para mais sério).

---

`r chunk_reveal("ex_3")`

```{r ex_3, include = FALSE}
dados2 <- read_table("laringe.txt")
gt::gt(head(dados2))
```

---

`r chunk_reveal("ex_4")`

```{r ex_4, include = FALSE}
ajuste5 <- coxph(Surv(tempos,cens) ~ factor(estagio),data=dados2)
ajuste5
```


<!-- adjust font size in this css code chunk, currently 80 -->

```{css, eval = TRUE, echo = FALSE}
.remark-code{line-height: 1.5; font-size: 80%}

@media print {
  .has-continuation {
    display: block;
  }
}

code.r.hljs.remark-code{
  position: relative;
  overflow-x: hidden;
}


code.r.hljs.remark-code:hover{
  overflow-x:visible;
  width: 500px;
  border-style: solid;
}
```



