---
title: "Análise de Sobrevivência"
subtitle: "Modelos Paramétricos TFA (AFT)"
author: "Ricardo Accioly"
output:
  xaringan::moon_reader:
    lib_dir: libs
    css: [default, metropolis, metropolis-fonts]
    nature:
      slideNumberFormat: ""
      ratio: 16:9
      highlightStyle: "foundation"
      highlightLines: true
      countIncrementalSlides: false
---

```{r, include = F}
# This is the recommended set up for flipbooks
# you might think about setting cache to TRUE as you gain practice --- building flipbooks from scratch can be time consuming
knitr::opts_chunk$set(fig.width = 9, 
                      fig.height= 5.5,  
                      fig.retina = 3, 
                      message = FALSE, 
                      warning = FALSE, 
                      comment = "", 
                      cache = F, 
                      out.width = "100%")
library(flipbookr)
library(tidyverse)
```


# Modelos TFA

--


O conjunto de dados carregados a seguir são de 238 pacientes viciados com heroína.


--

Os pacientes foram tratados em duas clínicas (1 e 2), além disso foram coletadas informações sobre dose de medicamento ministrado no tratamento e se o paciente já havia sido preso ou não.

--

Os tempos (`survt`) são em dias e o evento analisado foi o tempo até a saída da clínica (status=1) ou o tempo até o término de estudo (tempo censurado (status=0).

- id:	Identificação do paciente
- clinic: clinica em que ocorreu o tratamento
- survt:	tempo até a saída da clínica (dias)
- status:	censoring status 0=censored (censurado), 1=evento 
- prison: 0= se nunca foi preso e 1= se já foi preso
- dose: dose do medicamento ministradp

---

layout: true
# Conhecendo os dados

---

`r chunk_reveal("ex_1")`

```{r ex_1, include = FALSE}
library(survival)
library(readxl)
dados <- read_xlsx("heroina.xlsx", col_names = TRUE )
summary(dados)
```

---

`r chunk_reveal("ex_2")`

```{r ex_2, include = FALSE}
nrow(dados)
sum(complete.cases(dados))
```

---

layout: true
# Modelos Paramétricos - Exponencial

---

`r chunk_reveal("ex_3")`

```{r ex_3, include = FALSE}
ajustExp <- survreg(Surv(survt,status)~1,dist='exponential', data=dados)
ajustExp
alfa <- exp(ajustExp$coefficients[1])
```

---

layout: true
# Modelos Paramétricos - Weibull

---

`r chunk_reveal("ex_4")`

```{r ex_4, include = FALSE}
ajustWei <- survreg(Surv(survt, status)~1,dist='weibull', data=dados)
ajustWei
alfaw <- exp(ajustWei$coefficients[1])
betaw <- 1/ajustWei$scale
```


---

layout: true
# Modelos Paramétricos - Lognormal

---

`r chunk_reveal("ex_5")`

```{r ex_5, include = FALSE}
ajustLog <- survreg(Surv(survt,status)~1,dist='lognorm', data=dados)
ajustLog
mu <- ajustLog$icoef[1]
sigma <- exp(ajustLog$icoef[2])
```

---

layout: true
# Modelos Paramétricos - Loglogístico

---

`r chunk_reveal("ex_6")`

```{r ex_6, include = FALSE}
ajustLogl <- survreg(Surv(survt,status)~1, data=dados, dist='loglogistic')
ajustLogl
mu1 <- ajustLogl$icoef[1]
sigma1 <- exp(ajustLogl$icoef[2])
```

---


layout: true
# Comparação dos Modelos 

---

`r chunk_reveal("ex_7")`

```{r ex_7, include = FALSE}
ekm <- survfit(Surv(survt,status)~1, data=dados)
tempo <- ekm$time
st <- ekm$surv
ste <- exp(-tempo/alfa)
stw <- exp(-(tempo/alfaw)^betaw)
stln <- pnorm((-log(tempo) + mu)/sigma)
stll <- plogis((-log(tempo) + mu1)/sigma1)
knitr::kable(head(cbind(tempo,st,ste,stw,stln,stll),15))
```

---

layout: true
#  Comparação dos Modelos  

---

`r chunk_reveal("ex_8")`

```{r ex_8, include = F}
par(mfrow=c(1,4))
plot(st,ste,pch=16,ylim=range(c(0.0,1)), xlim=range(c(0,1)), xlab = "S(t): Kaplan-Meier", ylab="S(t): exponencial")
lines(c(0,1), c(0,1), type="l", lty=1)
plot(st,stw,pch=16,ylim=range(c(0.0,1)), xlim=range(c(0,1)), xlab = "S(t): Kaplan-Meier",
     ylab="S(t): Weibull")
lines(c(0,1), c(0,1), type="l", lty=1)
plot(st,stln,pch=16,ylim=range(c(0.0,1)), xlim=range(c(0,1)), xlab = "S(t): Kaplan-Meier",
     ylab="S(t): log-normal")
lines(c(0,1), c(0,1), type="l", lty=1)
plot(st,stll,pch=16,ylim=range(c(0.0,1)), xlim=range(c(0,1)), 
     xlab = "S(t): Kaplan-Meier", ylab="S(t): loglogística")
lines(c(0,1), c(0,1), type="l", lty=1)
```

---

layout: true
#  Comparação dos Modelos 2 

---

`r chunk_reveal("ex_9")`

```{r ex_9, include = F}
par(mfrow=c(1,3))
tab.np <- summary(ekm)
invst1 <- qnorm(tab.np$surv)
invst2 <- qlogis(tab.np$surv) 
plot(log(tab.np$time), log(-log(tab.np$surv)),
     xlab="log(t)", ylab="log(-log(S(t)))", pch=20)
plot(log(tab.np$time), invst1,
     xlab="log(t)", ylab=expression(Phi^-1*(S(t))), pch=20)
plot(log(tab.np$time), invst2,
     xlab="log(t)", ylab=expression(Phi^-1*Logis*(S(t))), pch=20)
```

---

layout: true
# Modelo TFA Weibull

---

`r chunk_reveal("ex_13")`

```{r ex_13, include = FALSE}
TFAWei <- survreg(Surv(survt, status) ~ clinic + factor(prison) + dose,
                   dist = "weibull", 
                   data=dados)
summary(TFAWei)
```

---

layout: true
# Modelo TFA Weibull - Previsões

---

`r chunk_reveal("ex_14")`

```{r ex_14, include = FALSE}
novosdados <- data.frame(clinic = c("1", "2"),
                         prison = factor(c(0, 0)), dose = c(60, 60))
previs <- predict(TFAWei, type = "quantile", 
                  newdata = novosdados, p = 0.5)
previs
previs[2]/previs[1]
previs <- predict(TFAWei, type = "quantile", 
                  newdata = novosdados, p = 0.7)
previs
previs[2]/previs[1]
```

---

`r chunk_reveal("ex_15")`

```{r ex_15, include = FALSE}
library(car)
par(mfrow = c(1, 2), cex = 0.6)
pred.lin <- predict(TFAWei, type = "lp")[dados$status == 1]
log.resid <- log(dados$survt[dados$status == 1]) - pred.lin
plot(pred.lin, log.resid, main = "Grafico TA",
xlab = "log(valores ajustados)", ylab = "log(residuos)")
qqPlot(exp(log.resid), dist = "weibull",
shape = 1/TFAWei$scale,
main = "Grafico Q-Q", xlab = "Quantis teoricos Weibull", ylab = "Quantis empiricos")
```

---

layout: true
# Modelo TFA Lognormal

---

`r chunk_reveal("ex_16")`

```{r ex_16, include = FALSE}
TFALn <- survreg(Surv(survt, status) ~ clinic + factor(prison) + dose,
                   dist = "lognormal", 
                   data=dados)
summary(TFALn)
```

---

layout: true
# Modelo TFA Lognormal - Previsões

---

`r chunk_reveal("ex_17")`

```{r ex_17, include = FALSE}
novosdados <- data.frame(clinic = c("1", "2"),
                         prison = factor(c(0, 0)), dose = c(60, 60))
previs <- predict(TFALn, type = "quantile", 
                  newdata = novosdados, p = 0.5)
previs
previs[2]/previs[1]
previs <- predict(TFALn, type = "quantile", 
                  newdata = novosdados, p = 0.7)
previs
previs[2]/previs[1]
```

---

`r chunk_reveal("ex_18")`

```{r ex_18, include = FALSE}
library(car)
par(mfrow = c(1, 2), cex = 0.6)
pred.lin <- predict(TFALn, type = "lp")[dados$status == 1]
log.resid <- log(dados$survt[dados$status == 1]) - pred.lin
plot(pred.lin, log.resid, main = "Grafico TA",
xlab = "log(valores ajustados)", ylab = "log(residuos)")
qqPlot(log.resid, dist = "norm", sd=TFALn$scale, 
main = "Grafico Q-Q", xlab = "Quantis teoricos Lognormal", ylab = "Quantis empiricos")
```

---

layout: true
# Modelo TFA LogLogistica

---

`r chunk_reveal("ex_19")`

```{r ex_19, include = FALSE}
TFALl <- survreg(Surv(survt, status) ~ clinic + factor(prison) + dose,
                   dist = "loglogistic", 
                   data=dados)
summary(TFALl)
```

---

layout: true
# Modelo TFA Loglogistica - Previsões

---

`r chunk_reveal("ex_20")`

```{r ex_20, include = FALSE}
novosdados <- data.frame(clinic = c("1", "2"),
                         prison = factor(c(0, 0)), dose = c(60, 60))
previs <- predict(TFALl, type = "quantile", 
                  newdata = novosdados, p = 0.5)
previs
previs[2]/previs[1]
previs <- predict(TFALl, type = "quantile", 
                  newdata = novosdados, p = 0.7)
previs
previs[2]/previs[1]
```

---

`r chunk_reveal("ex_21")`

```{r ex_21, include = FALSE}
library(car)
par(mfrow = c(1, 2), cex = 0.6)
pred.lin <- predict(TFALl, type = "lp")[dados$status == 1]
log.resid <- log(dados$survt[dados$status == 1]) - pred.lin
plot(pred.lin, log.resid, main = "Grafico TA",
xlab = "log(valores ajustados)", ylab = "log(residuos)")
qqPlot(log.resid, dist = "logis", 
main = "Grafico Q-Q", xlab = "Quantis teoricos Logistica", ylab = "Quantis empiricos")
```


---

layout: true
# Modelo TFA Weibull - Seleção de Modelo

---

`r chunk_reveal("ex_22")`

```{r ex_22, include = FALSE}
library(MASS)
TFAWei <- survreg(Surv(survt, status) ~ clinic + factor(prison) + dose,
                   dist = "weibull", 
                   data=dados)
TFAWei_AIC <- stepAIC(TFAWei, trace=FALSE)
summary(TFAWei_AIC)
```



<!-- adjust font size in this css code chunk, currently 80 -->

```{css, eval = TRUE, echo = FALSE}
.remark-code{line-height: 1.5; font-size: 80%}

@media print {
  .has-continuation {
    display: block;
  }
}

code.r.hljs.remark-code{
  position: relative;
  overflow-x: hidden;
}


code.r.hljs.remark-code:hover{
  overflow-x:visible;
  width: 500px;
  border-style: solid;
}
```



