---
title: "Análise de Sobrevivência"
subtitle: "Modelos SemiParamétrico de Cox"
author: "Ricardo Accioly"
output:
  xaringan::moon_reader:
    lib_dir: libs
    css: [default, metropolis, metropolis-fonts]
    nature:
      slideNumberFormat: ""
      ratio: 16:9
      highlightStyle: "foundation"
      highlightLines: true
      countIncrementalSlides: false
---


```{r, include = F}
# This is the recommended set up for flipbooks
# you might think about setting cache to TRUE as you gain practice --- building flipbooks from scratch can be time consuming
knitr::opts_chunk$set(fig.width = 9, 
                      fig.height= 5.5,  
                      fig.retina = 3, 
                      message = FALSE, 
                      warning = FALSE, 
                      comment = "", 
                      cache = F, 
                      out.width = "100%")
library(flipbookr)
library(tidyverse)
```


# Modelo SemiParamétrico de Cox

--


Vamos usar neste exemplo dados da biblioteca survival. 

--

Os dados são de sobrevivência de pacientes com cancer de pulmão em estágio avançado do North Central Cancer Treatment Group.

--

- inst:	Institution code (Código da instituição)
- time:	Survival time in days (Tempo de sobrevivência em dias)
- status:	censoring status 1=censored (censurado), 2=dead (morto)
- age:	Age in years (Idade em anos)
- sex:	Male=1 Female=2 (1=Homem, 2 = Mulher)
- ph.ecog:	ECOG performance score as rated by the physician. 0=asymptomatic, 1= symptomatic but completely ambulatory, 2= in bed <50% of the day, 3= in bed > 50% of the day but not bedbound, 4 = bedbound
- ph.karno:	Karnofsky performance score (bad=0-good=100) rated by physician
- pat.karno:	Karnofsky performance score as rated by patient
- meal.cal:	Calories consumed at meals
- wt.loss:	Weight loss in last six months (pounds)

---

layout: true
# Conhecendo os dados

---

`r chunk_reveal("ex_1")`

```{r ex_1, include = FALSE}
library(survival)
dados <- lung
summary(dados)
```

---

`r chunk_reveal("ex_2")`

```{r ex_2, include = FALSE}
sum(complete.cases(lung))
```

---

layout: true
# Dados idênticos 

---

`r chunk_reveal("ex_3")`

```{r ex_3, include = FALSE}
dados1 <- na.omit(dados)
# ties=c("efron","breslow","exact")
ajuste1 <- coxph(Surv(time,status==2) ~ sex + ph.ecog + ph.karno , 
                 ties= "efron", 
                 data=dados1)
ajuste2 <- coxph(Surv(time,status==2) ~ sex + ph.ecog + ph.karno , 
                 ties= "breslow", 
                 data=dados1)
ajuste3 <- coxph(Surv(time,status==2) ~ sex + ph.ecog + ph.karno , 
                 ties= "exact", 
                 data=dados1)
```

---

`r chunk_reveal("ex_4")`

```{r ex_4, include = FALSE}
dif_met <- rbind(coef(ajuste1), coef(ajuste2), coef(ajuste3))
row.names(dif_met) <- c("Efron", "Breslow", "Exact")
knitr::kable(dif_met)
```


---

layout: true
# Seleção de Modelo com StepAIC

---

`r chunk_reveal("ex_5")`

```{r ex_5, include = FALSE}
library(MASS)
ajuste4 <- coxph(Surv(time,status==2) ~ age + sex + ph.ecog + ph.karno + pat.karno + meal.cal + wt.loss, ties= "efron", data=dados1)
ajust4_AIC <- stepAIC(ajuste4)
```

---

`r chunk_reveal("ex_6")`

```{r ex_6, include = FALSE}
ajust4_AIC <- stepAIC(ajuste4, trace=FALSE)
ajust4_AIC
```

---

layout: true
# Seleção de Modelo usando TRV 

---

`r chunk_reveal("ex_7")`

```{r ex_7, include = FALSE}
ajuste4a <- coxph(Surv(time,status==2) ~ sex + ph.ecog + ph.karno + pat.karno + wt.loss, ties= "efron", data=dados1)
ajuste4a
ajuste4b <- coxph(Surv(time,status==2) ~ sex + ph.ecog + ph.karno + wt.loss, ties= "efron", data=dados1)
ajuste4b
TRV <- 2*(logLik(ajuste4a) - logLik(ajuste4b))
1 - pchisq(TRV[1],1)
```

--

Ao nível de significância de 0,10 poderíamos usar o modelo mais simples sem o pat.karno

---

layout: true
# Seleção de Modelo com interações 

---

`r chunk_reveal("ex_8")`

```{r ex_8, include = FALSE}
ajust5_AIC <- stepAIC(ajuste4, scope=list(upper= ~ .^2, lower= ~1),
                      trace=FALSE)
```

---

`r chunk_reveal("ex_9")`

```{r ex_9, include = FALSE}
ajust5_AIC
```



<!-- adjust font size in this css code chunk, currently 80 -->

```{css, eval = TRUE, echo = FALSE}
.remark-code{line-height: 1.5; font-size: 80%}

@media print {
  .has-continuation {
    display: block;
  }
}

code.r.hljs.remark-code{
  position: relative;
  overflow-x: hidden;
}


code.r.hljs.remark-code:hover{
  overflow-x:visible;
  width: 500px;
  border-style: solid;
}
```



