---
title: "Análise de Sobrevivência"
subtitle: "Modelos SemiParamétrico de Cox"
author: "Ricardo Accioly"
output:
  xaringan::moon_reader:
    lib_dir: libs
    css: [default, metropolis, metropolis-fonts]
    nature:
      slideNumberFormat: ""
      ratio: 16:9
      highlightStyle: "foundation"
      highlightLines: true
      countIncrementalSlides: false
---


```{r, include = F}
# This is the recommended set up for flipbooks
# you might think about setting cache to TRUE as you gain practice --- building flipbooks from scratch can be time consuming
knitr::opts_chunk$set(fig.width = 9, 
                      fig.height= 5.5,  
                      fig.retina = 3, 
                      message = FALSE, 
                      warning = FALSE, 
                      comment = "", 
                      cache = F, 
                      out.width = "100%")
library(flipbookr)
library(tidyverse)
```


# Diagnóstico do modelo de Cox

--


O conjunto de dados carregados a seguir são de 238 pacientes viciados com heroína.


--

Os pacientes foram tratados em duas clínicas (1 e 2), além disso foram coletadas informações sobre dose de medicamento ministrado no tratamento e se o paciente já havia sido preso ou não.

--

Os tempos (`survt`) são em dias e o evento analisado foi o tempo até a saída da clínica (status=1) ou o tempo até o término de estudo (tempo censurado (status=0).

- id:	Identificação do paciente
- clinic: clinica em que ocorreu o tratamento
- survt:	tempo até a saída da clínica (dias)
- status:	censoring status 0=censored (censurado), 1=evento 
- prison: 0= se nunca foi preso e 1= se já foi preso
- dose: dose do medicamento ministradp

---

layout: true
# Conhecendo os dados

---

`r chunk_reveal("ex_1")`

```{r ex_1, include = FALSE}
library(survival)
library(readxl)
dados <- read_xlsx("heroina.xlsx", col_names = TRUE )
summary(dados)
```

---

`r chunk_reveal("ex_2")`

```{r ex_2, include = FALSE}
sum(complete.cases(dados))
```

---

layout: true
# Ajuste do modelo de Cox 

---

`r chunk_reveal("ex_3")`

```{r ex_3, include = FALSE}
ajuste1 <- coxph(Surv(survt,status) ~ clinic + prison + dose,
                 ties= "efron", data=dados)
ajuste1
```

---


`r chunk_reveal("ex_3a")`

```{r ex_3a, include = FALSE}
amostra.dados <- data.frame(clinic = c("1", "2"), prison = rep(0, 2), dose = rep(mean(dados$dose), 2))
amostra.sobr <- survfit(ajuste1, newdata = amostra.dados)
plot(amostra.sobr, col = c(1, 2), conf.int = TRUE,
xlab = "Tempo (dias)", ylab = "S(t)")
legend("bottomleft", bty = "n", lty = 1, col = 1:2,
legend = sprintf("clinic %d", 1:2))
```

---

layout: true
# Verificação gráfica 

---

`r chunk_reveal("ex_4")`

```{r ex_4, include = FALSE}
vic.km.clinica <- survfit(Surv(survt, status) ~ clinic, data = dados)
tabela.vic <- summary(vic.km.clinica)
plot(tabela.vic$time, log(-log(tabela.vic$surv)),
col = tabela.vic$strata, xlab = "log(t)", ylab = "log(-log(S))",
pch = 20) 
```


---

layout: true
# Maneira mais simples

---

`r chunk_reveal("ex_5")`

```{r ex_5, include = FALSE}
library(rms)
survplot(npsurv(Surv(survt, status) ~ clinic, data = dados),
loglog = TRUE, logt=TRUE, xlab = "Tempo", ylab = "log(-log(S))")
```

---

`r chunk_reveal("ex_5a")`

```{r ex_5a, include = FALSE}
survplot(npsurv(Surv(survt, status) ~ prison, data = dados),
loglog = TRUE, logt=TRUE, xlab = "Tempo", ylab = "log(-log(S))")
```

---

`r chunk_reveal("ex_5b")`

```{r ex_5b, include = FALSE}
dados$dose_60 <- as.integer(dados$dose<=60)
survplot(npsurv(Surv(survt, status) ~ dose_60, data = dados),
loglog = TRUE, logt=TRUE, xlab = "Tempo", ylab = "log(-log(S))")
```


---

layout: true
# Resíduos de Cox-Snell

---

`r chunk_reveal("ex_6")`

```{r ex_6, include = FALSE}
library(car)
cox.snell <- abs(dados$status - ajuste1$residuals)
qqPlot(cox.snell, dist = "exp", rate = mean(cox.snell))
```

---

layout: true
# Resíduos de Schoenfeld

---

`r chunk_reveal("ex_7")`

```{r ex_7, include = FALSE}
cox.zph(ajuste1)
```

---

`r chunk_reveal("ex_8")`

```{r ex_8, include = FALSE}
resid.sch <- cox.zph(ajuste1)
par(mfrow=c(1,3))
plot(resid.sch)
```




<!-- adjust font size in this css code chunk, currently 80 -->

```{css, eval = TRUE, echo = FALSE}
.remark-code{line-height: 1.5; font-size: 80%}

@media print {
  .has-continuation {
    display: block;
  }
}

code.r.hljs.remark-code{
  position: relative;
  overflow-x: hidden;
}


code.r.hljs.remark-code:hover{
  overflow-x:visible;
  width: 500px;
  border-style: solid;
}
```



