---
title: "Análise de Sobrevivência"
subtitle: "Modelos não Paramétricos"
author: "Ricardo Accioly"
output:
  xaringan::moon_reader:
    lib_dir: libs
    css: [default, hygge, ninjutsu]
    nature:
      ratio: 16:9
      highlightStyle: github
      highlightLines: true
      countIncrementalSlides: false
---


```{r, include = F}
# This is the recommended set up for flipbooks
# you might think about setting cache to TRUE as you gain practice --- building flipbooks from scratch can be time consuming
knitr::opts_chunk$set(fig.width = 6, fig.retina = 3, message = FALSE, warning = FALSE, comment = "", cache = F)
library(flipbookr)
library(tidyverse)
```



# Análise de Sobrevivência

--

Nesta apresentação vamos ver passo a passo como obter uma estimativa da curva de sobrevivência através do método de Kaplan-Meier.

--

Vamos inicialmente utilizar o pacote `survival` que é a principal referência em modelos de análise de sobrevivência. 

--

Vamos usar neste exemplo dados de pacientes com leucemia.

--

O objetivo é verificar se o tratamento proposto, 6MP, tem efeito sobre a doença.  

--

Existem dois grupos de pacientes. 21 receberam 6MP que é um medicamento para tratar leucemia e os outros 21 receberam placebo. 

--

O evento falha aqui é ocorrer uma recaída na doença.

---
class: inverse, middle, center


# Método de Kaplan-Meier





<!-- get a flipbook version of the my_cars code chunk - pauses are where parentheses are balanced -->
---

`r chunk_reveal("ex_1")`

```{r ex_1, include = FALSE}
library(survival)
tempo<- c(6,6,6,6,7,9,10,10,11,13,16,17,19,20,22,23,25,32,32,34,35)
status<- c(1,1,1,0,1,0,1,0,0,1,1,0,0,0,1,1,0,0,0,0,0) 
ajusteKM <- survfit(Surv(tempo, status) ~ 1)
plot(ajusteKM, xlab="Tempo (semanas)",ylab="S(t)", lty=2) 
legend("topright","6-MP", lty = 2)
```

---

`r chunk_reveal("ex_2")`

```{r ex_2, include = FALSE}
tempo<- c(6,6,6,6,7,9,10,10,11,13,16,17,19,20,22,23,25,32,32,34,35)
status<- c(1,1,1,0,1,0,1,0,0,1,1,0,0,0,1,1,0,0,0,0,0) 
ajusteKM <- survfit(Surv(tempo, status) ~ 1)
summary(ajusteKM)
```

---

`r chunk_reveal("ex_3")`

```{r ex_3, include = FALSE}
tempo2<- c(1,1,2,2,3,4,4,5,5,8,8,8,8,11,11,12,12,15,17,22,23)
status2<- c(1,1,1,1,1,1,1,1,1,1,1,1,1,1,1,1,1,1,1,1,1) 
ajusteKM2 <- survfit(Surv(tempo2, status2) ~ 1)
plot(ajusteKM2, xlab="t(semanas)",ylab="S(t)", lty=3) 
legend("topright","Placebo", lty = 3)
```

---

`r chunk_reveal("ex_4")`

```{r ex_4, include = FALSE}
tempo2<- c(1,1,2,2,3,4,4,5,5,8,8,8,8,11,11,12,12,15,17,22,23)
status2<- c(1,1,1,1,1,1,1,1,1,1,1,1,1,1,1,1,1,1,1,1,1) 
ajusteKM2 <- survfit(Surv(tempo2, status2) ~ 1)
summary(ajusteKM2)
```

---

class: inverse, center, middle


# Vamos agora criar dois grupos de pacientes e fazer a análise conjunta

---

`r chunk_reveal("ex_5")`

```{r ex_5, include = FALSE}
tempo2g <- c(tempo,tempo2)
status2g <- c(status,status2)
grupos <- c(rep(1,21),rep(2,21))
ajusteKM3 <- survfit(Surv(tempo2g, status2g) ~ grupos)
plot(ajusteKM3, xlab="T(semanas)",ylab="S(t)", lty=2:3) 
legend("topright",c("6-MP","Placebo"), lty = 2:3)
```


---

`r chunk_reveal("ex_6")`

```{r ex_6, include = FALSE}
summary(ajusteKM3)
```






<!-- adjust font size in this css code chunk, currently 80 -->

```{css, eval = TRUE, echo = FALSE}
.remark-code{line-height: 1.5; font-size: 80%}

@media print {
  .has-continuation {
    display: block;
  }
}

code.r.hljs.remark-code{
  position: relative;
  overflow-x: hidden;
}


code.r.hljs.remark-code:hover{
  overflow-x:visible;
  width: 500px;
  border-style: solid;
}
```



