---
title: "Análise de Sobrevivência"
subtitle: "Modelos não Paramétricos"
author: "Ricardo Accioly"
output:
  xaringan::moon_reader:
    lib_dir: libs
    css: [default, metropolis, metropolis-fonts]
    nature:
      slideNumberFormat: "%current%"
      ratio: 16:9
      highlightStyle: "foundation"
      highlightLines: true
      countIncrementalSlides: true
---


```{r, include = F}
# This is the recommended set up for flipbooks
# you might think about setting cache to TRUE as you gain practice --- building flipbooks from scratch can be time consuming
knitr::opts_chunk$set(fig.width = 9, 
                      fig.height= 5.5,  
                      fig.retina = 3, 
                      message = FALSE, 
                      warning = FALSE, 
                      comment = "", 
                      cache = F, 
                      out.width = "100%")
library(flipbookr)
library(tidyverse)
```


# Análise de Sobrevivência

--

Nesta apresentação vamos ver passo a passo como obter comparar as curvas de sobrevivência utilizando o teste de log-rank.

--

Vamos utilizar o pacote `survival` que é a principal referência em modelos de análise de sobrevivência. 

--

Vamos usar neste exemplo dados de pacientes com leucemia.

--

O objetivo é verificar se o tratamento proposto, 6MP, tem efeito sobre a doença.  

--

Existem dois grupos de pacientes. 21 receberam 6MP que é um medicamento para tratar leucemia e os outros 21 receberam placebo. 

--

O evento `falha` aqui é ocorrer uma `recaída` na doença.

---
layout: true
# Método de Kaplan-Meier


<!-- get a flipbook version of the my_cars code chunk - pauses are where parentheses are balanced -->
---

`r chunk_reveal("ex_1")`

```{r ex_1, include = FALSE}
library(survival)
tempo<- c(6,6,6,6,7,9,10,10,11,13,16,17,19,20,22,23,25,32,32,34,35)
status<- c(1,1,1,0,1,0,1,0,0,1,1,0,0,0,1,1,0,0,0,0,0) 
tempo2<- c(1,1,2,2,3,4,4,5,5,8,8,8,8,11,11,12,12,15,17,22,23)
status2<- c(1,1,1,1,1,1,1,1,1,1,1,1,1,1,1,1,1,1,1,1,1) 
tempo2g <- c(tempo,tempo2)
status2g <- c(status,status2)
grupos <- c(rep(1,21),rep(2,21))
ajusteKM <- survfit(Surv(tempo2g, status2g) ~ grupos)
plot(ajusteKM, xlab="T(semanas)",ylab="S(t)", lty=2:3) 
legend("topright",c("6-MP","Placebo"), lty = 2:3)
```

---

`r chunk_reveal("ex_2")`

```{r ex_2, include = FALSE}
summary(ajusteKM)
```

---
layout: true
# Teste do log-rank

---

`r chunk_reveal("ex_3")`

```{r ex_3, include = FALSE}
survdiff(Surv(tempo2g, status2g) ~ grupos)
```


---

## Log-Rank

--

`r chunk_reveal("ex_4")`

```{r ex_4, include = FALSE}
survdiff(Surv(tempo2g, status2g) ~ grupos, rho=0)
```

---

## Harrigton-Fleming

--

`r chunk_reveal("ex_5")`

```{r ex_5, include = FALSE}
survdiff(Surv(tempo2g, status2g) ~ grupos, rho=1)
```

---

layout:true

# Teste do Log-rank para mais de 2 grupos

---

Vamos usar neste exemplo os dados de um estudo experimental com camundongos conduzido no Centro de Pesquisas René Rachou, FioCruz, MG.

44 camundongos foram infectados pela malaria (Plasmodium berguei) e aleatoriamente alocados em três grupos:

Grupo 1: Imunizados 30 dias antes da infecção pela malária. Foram infetados também por esquistossomose.

Grupo 2: Controle (Somente infectado pela malária)

Grupo 3: Infectado pela malária e ela esquistossomose.

A resposta foi o tempo decorrido desde a infecção pela malária até a morte do camundongo.

O tempo foi medido em dias e o estudo foi acompanhado por 30 dias

---

Vamos adotar um nível de significância de 0,05 para avaliar a diferença entre as curvas, ou seja, se a estatística de log-rank tiver um valor menor que 0,05, vamos rejeitar a hipótese nula.

---

`r chunk_reveal("ex_6")`

```{r ex_6, include = FALSE}
tempos <- c(7,8,8,8,8,12,12,17,18,22,30,30,30,30,30,30,8,8,9,
10,10,14,15,15,18,19,21,22,22,23,25,8,8,8,8,8,8,
9,10,10,10,11,17,19)
status <- c(rep(1,10), rep(0,6), rep(1,15), rep(1,13))
grupos <- c(rep(1,16), rep(2,15), rep(3,13))
dados <- data.frame(tempos, status, grupos)
ajusteKM2<- survfit(Surv(tempos, status) ~ grupos, data = dados)
plot(ajusteKM2, xlab="T(dias)",ylab="S(t)", lty=1:3) 
legend("topright",c("G 1","G 2", "G 3"), lty = 1:3)
```

---

`r chunk_reveal("ex_7")`

```{r ex_7, include = FALSE}
survdiff(Surv(tempos, status) ~ grupos, data = dados,  rho=0)
```

---

Como a hipótese nula foi rejeitada preciamos avaliar se todas as curvas de sobrevivência são diferentes.

Para isto vamos fazer comparações, duas a duas, utilizando o método de Bonferroni. Como existem três grupos, são três as comparações duas a duas. 

O nível de significância a ser adotado nestas comparações é de $\alpha$
= 0,05/3 = 0,017. 

Isto vai garantir uma conclusão geral ao nível máximo de 0,05. 

---


## Grupos 1 e 2

--

`r chunk_reveal("ex_8")`

```{r ex_8, include = FALSE}
survdiff(Surv(tempos, status) ~ grupos, data = subset(dados, grupos!=3),  rho=0)
```

---

## Grupos 1 e 3

--

`r chunk_reveal("ex_9")`

```{r ex_9, include = FALSE}
survdiff(Surv(tempos, status) ~ grupos, data = subset(dados, grupos!=2),  rho=0)
```

---

## Grupos 2 e 3

--

`r chunk_reveal("ex_10")`

```{r ex_10, include = FALSE}
survdiff(Surv(tempos, status) ~ grupos, data = subset(dados, grupos!=1),  rho=0)
```

---

layout:true

# Teste Log-rank estratificado

---

Neste exemplo temos 2 tratamentos, mas queremos controlar os resultados considerando uma variável categórica (sexo).

O evento estudado é o tempo até a recaída de leucemia.

O conjunto de dados tem os seguintes informação:

- tempo (semanas)
- status (0 = censura e 1 = falha)
- sexo (0 = mulher e 1 = homem)
- logwbc = log do número de células brancas
- Rx (0 = Novo tratamento e 1 = Placebo)

Vamos ver como isto pode ser feito na função survfit.

---

`r chunk_reveal("ex_11")`

```{r ex_11, include = FALSE}
library(readxl)
dados_a <- read_xlsx("anderson.xlsx", col_names=T)
ajusteKM_S <- survfit(Surv(tempo, status) ~ Rx + strata(sexo), data = dados_a)
plot(ajusteKM_S, xlab="T(semanas)",ylab="S(t)", lty=1:4) 
legend("topright",c("Rx=0 e Sexo=M","Rx=0 e Sexo=H", "Rx=1 e Sexo=M",
                    "Rx=1 e Sexo=H"), lty = 1:4)
```



<!-- adjust font size in this css code chunk, currently 80 -->

```{css, eval = TRUE, echo = FALSE}
.remark-code{line-height: 1.5; font-size: 80%}

@media print {
  .has-continuation {
    display: block;
  }
}

code.r.hljs.remark-code{
  position: relative;
  overflow-x: hidden;
}


code.r.hljs.remark-code:hover{
  overflow-x:visible;
  width: 500px;
  border-style: solid;
}
```



