---
title: "Análise de Sobrevivência"
subtitle: "Modelos Paramétricos - Verificação do Ajuste"
author: "Ricardo Accioly"
output:
  xaringan::moon_reader:
    lib_dir: libs
    css: [default, metropolis, metropolis-fonts]
    nature:
      slideNumberFormat: "%current%"
      ratio: 16:9
      highlightStyle: "foundation"
      highlightLines: true
      countIncrementalSlides: true
---


```{r, include = F}
# This is the recommended set up for flipbooks
# you might think about setting cache to TRUE as you gain practice --- building flipbooks from scratch can be time consuming
knitr::opts_chunk$set(fig.width = 9, 
                      fig.height= 5.5,  
                      fig.retina = 3, 
                      message = FALSE, 
                      warning = FALSE, 
                      comment = "", 
                      cache = F, 
                      out.width = "100%")
library(flipbookr)
library(tidyverse)
```


# Modelos Paramétricos

--

Nesta apresentação vamos verificar graficamente  através de gráficos Q-Q se os modelos exponencial, Weibull, lognormal e log-logístico parecem ser adequados. 

--

Aqui vamos utilizar as funções existentes nos pacotes `survival` e `car`. 

--

Para ajustar um modelo paramétrico usamos a função `survreg`.

---

layout: true
# Modelos Não Paramétricos - KM


<!-- get a flipbook version of the my_cars code chunk - pauses are where parentheses are balanced -->
---

`r chunk_reveal("ex_1")`

```{r ex_1, include = FALSE}
library(survival)
tempos<-c(3,5,6,7,8,9,10,10,12,15,15,18,19,20,22,25,28,30,40,45)
cens<-c(1,1,1,1,1,1,1,0,1,1,0,1,1,1,1,1,1,1,1,0)
ekm <- survfit(Surv(tempos,cens)~1)
summary(ekm)
```

---

layout: true
# Modelos Não Paramétricos - KM

---

`r chunk_reveal("ex_1A")`

```{r ex_1A, include = FALSE}
plot(ekm, xlab="Tempo (meses)",ylab="S(t) estimada")
```

---

layout: true
# Modelos Paramétricos - Exponencial

---

`r chunk_reveal("ex_2")`

```{r ex_2, include = FALSE}
ajustExp <- survreg(Surv(tempos,cens)~1,dist='exponential')
ajustExp
alfa <- exp(ajustExp$coefficients[1])
alfa
```

---

layout: true
# Modelos Paramétricos - Weibull

---

`r chunk_reveal("ex_3")`

```{r ex_3, include = FALSE}
ajustWei <- survreg(Surv(tempos,cens)~1,dist='weibull')
ajustWei
alfaw <- exp(ajustWei$coefficients[1])
alfaw
betaw <- 1/ajustWei$scale
betaw
```


---

layout: true
# Modelos Paramétricos - Lognormal

---

`r chunk_reveal("ex_4")`

```{r ex_4, include = FALSE}
ajustLog <- survreg(Surv(tempos,cens)~1,dist='lognorm')
ajustLog
mu <- ajustLog$icoef[1]
mu
sigma <- exp(ajustLog$icoef[2])
sigma
```

---

layout: true
# Modelos Paramétricos - Loglogístico

---

`r chunk_reveal("ex_5")`

```{r ex_5, include = FALSE}
ajustLogl <- survreg(Surv(tempos,cens)~1,dist='loglogistic')
ajustLogl
mu1 <- ajustLogl$icoef[1]
mu1
sigma1 <- exp(ajustLogl$icoef[2])
sigma1
```

---

layout: true
# Comparação dos Modelos 

---

`r chunk_reveal("ex_6")`

```{r ex_6, include = FALSE}
tempo <- ekm$time
st <- ekm$surv
ste <- exp(-tempo/alfa)
stw <- exp(-(tempo/alfaw)^betaw)
stln <- pnorm((-log(tempo) + mu)/sigma)
stll <- plogis((-log(tempo) + mu1)/sigma1)
cbind(tempo,st,ste,stw,stln,stll)
```

---

layout: true
#  Comparação dos Modelos  

---

`r chunk_reveal("ex_7")`

```{r ex_7, include = F}
par(mfrow=c(1,4))
plot(st,ste,pch=16,ylim=range(c(0.0,1)), xlim=range(c(0,1)), xlab = "S(t): Kaplan-Meier", ylab="S(t): exponencial")
lines(c(0,1), c(0,1), type="l", lty=1)
plot(st,stw,pch=16,ylim=range(c(0.0,1)), xlim=range(c(0,1)), xlab = "S(t): Kaplan-Meier",
     ylab="S(t): Weibull")
lines(c(0,1), c(0,1), type="l", lty=1)
plot(st,stln,pch=16,ylim=range(c(0.0,1)), xlim=range(c(0,1)), xlab = "S(t): Kaplan-Meier",
     ylab="S(t): log-normal")
lines(c(0,1), c(0,1), type="l", lty=1)
plot(st,stll,pch=16,ylim=range(c(0.0,1)), xlim=range(c(0,1)), 
     xlab = "S(t): Kaplan-Meier", ylab="S(t): loglogística")
lines(c(0,1), c(0,1), type="l", lty=1)
```

---

layout: true
#  Avaliação Gráfica dos modelos 

---

`r chunk_reveal("ex_8")`

```{r ex_8, include = F}
par(mfrow=c(1,3))
tab.np <- summary(ekm)
invst1 <- qnorm(tab.np$surv)
invst2 <- qlogis(tab.np$surv) 
plot(log(tab.np$time), log(-log(tab.np$surv)),
     xlab="log(t)", ylab="log(-log(S(t)))", pch=20)
plot(log(tab.np$time), invst1,
     xlab="log(t)", ylab=expression(Phi^-1*(S(t))), pch=20)
plot(log(tab.np$time), invst2,
     xlab="log(t)", ylab=expression(Phi^-1*Logis*(S(t))), pch=20)
```

---

`r chunk_reveal("ex_9")`

No modelo exponencial o gráfico log(t) vs log(-log(S(t))) é uma reta com coeficiente angular σ = 1 e coeficiente linear µ=−log⁡(1/𝛼).


```{r ex_9, include = F}
ajust.linear <- lm(log(tab.np$time) ~ log(-log(tab.np$surv)))
summary(ajust.linear)
# Exponencial
-log(1/alfa)

```

---

layout: true
#  Teste da Razão de Verossimilhança 

---

`r chunk_reveal("ex_10")`

```{r ex_10, include = F}
tab.exp <- summary(ajustExp)
tab.exp$loglik
tab.wei <- summary(ajustWei)
tab.wei$loglik
TRV <- 2*(tab.wei$loglik[1] - tab.exp$loglik[1])
1 - pchisq(TRV, 1)
```


---

layout: true
#  AIC 

---

`r chunk_reveal("ex_11")`

```{r ex_11, include = F}
tab.exp <- summary(ajustExp)
tab.wei <- summary(ajustWei)
tab.ln <- summary(ajustLog)
tab.ll <- summary(ajustLogl)
aic.exp <- -2*tab.exp$loglik[1] + 2*1
aic.exp
aic.wei <- -2*tab.wei$loglik[1] + 2*2
aic.wei
aic.ln <- -2*tab.ln$loglik[1] + 2*2
aic.ln
aic.ll <- -2*tab.ll$loglik[1] + 2*2
aic.ll
aic <- c(aic.exp, aic.wei, aic.ln, aic.ll)
delta.aic <- aic - min(aic)
delta.aic
peso.aic <- exp(-0.5*delta.aic)/sum(exp(-0.5*delta.aic))
sum(peso.aic)
modelos <- data.frame(modelos=c("Exponencial", "Weibull",
                                "Lognormal", "Loglogistico"),
                      p_Akaike = peso.aic)
gt::gt(modelos)

```




<!-- adjust font size in this css code chunk, currently 80 -->

```{css, eval = TRUE, echo = FALSE}
.remark-code{line-height: 1.5; font-size: 80%}

@media print {
  .has-continuation {
    display: block;
  }
}

code.r.hljs.remark-code{
  position: relative;
  overflow-x: hidden;
}


code.r.hljs.remark-code:hover{
  overflow-x:visible;
  width: 500px;
  border-style: solid;
}
```



